最高法院刑事判決　　　　　　一○○年度台上字第一八三二號
上　訴　人　洪東波
選任辯護人　張淑琪律師
上列上訴人因違反毒品危害防制條例案件，不服台灣高等法院台
中分院中華民國九十九年十二月三十日第二審判決（九十九年度
上訴字第二一九三號；起訴案號：台灣台中地方法院檢察署九十
七年度偵字第一九四七二號，九十八年度偵字第二四三一、二八
０三號），提起上訴，本院判決如下：
    主  文
上訴駁回。
    理  由
按刑事訴訟法第三百七十七條規定，上訴於第三審法院，非以判
決違背法令為理由，不得為之。是提起第三審上訴，應以原判決
違背法令為理由，係屬法定要件。如果上訴理由書狀並未依據卷
內訴訟資料，具體指摘原判決不適用何種法則或如何適用不當，
或所指摘原判決違法情事，顯與法律規定得為第三審上訴理由之
違法情形，不相適合時，均應認其上訴為違背法律上之程式，予
以駁回。本件上訴人洪東波上訴意旨略稱：(一)、證人呂學愷、廖
雙相及呂郁宣在檢察官偵查中，雖然均以證人身分具結而供述，
但既未經上訴人或其辯護人在場行使反對詰問權，仍不許作為證
據，詎原判決僅以「被告及辯護人均未提及有何顯不可信之情況
」為由，肯認具有證據能力，尚嫌理由不備。(二)、系爭通訊監察
譯文要與通訊監察之錄音有別，原判決就該通訊監察是否依法執
行？有無憑據，咸未加說明，徒以上訴人與辯護人對於譯文之證
據能力未表示爭執為由，認屬適格之證據，顯然混淆二者性質，
而有法則適用不當之違誤。(三)、呂郁宣在第一審作證時，供稱係
呂學愷出資新台幣（下同）十萬元，而伊本人和廖雙相各出資五
萬元，合資二十萬元向上訴人購買毒品；廖雙相既為呂郁宣之男
友，卻在偵查中，否認與呂學愷合資購毒，而謂：「呂學愷只帶
我去，介紹我向洪東波買而已」各等語，可見關於毒品交易之買
方，究竟係三人或二人，尚非一致。原判決僅認定上訴人係販售
給廖雙相、呂郁宣二人，「獨漏呂學愷」，豈非意味呂郁宣上揭
所謂呂學愷出資十萬元合購一節，乃屬虛偽，原判決就此無何說
明，即有判決理由「矛盾」。又關於此次毒品交易過程中，究竟
上訴人係進入呂學愷所駕汽車內之何位置？上揭證人或指為「右
乘（客）座」，或謂係「駕駛座」，既非一致，亦與時久遺忘之
經驗法則、論理法則相違，自難信實；況呂學愷所供於此毒品交
易之前，曾先撥打電話給上訴人一節，依卷附通訊監察譯文所示
，並無此紀錄，可見其證言存有瑕疵；至於其他譯文內容，縱然
顯示對話中，有以「產品」作為「毒品」暱稱之情，但其指第一
級毒品或第二級毒品？係為「看貨」或「交貨」而通聯？如係交
貨，究屬轉讓或販售？均非明確，況與所稱先前已經完成之毒品
交易無何關連，不足以作為補強證據，原審未加詳查，遽將此通
訊監察譯文採憑為先前已經完成之毒品交易認定基礎，非但未盡
證據調查職責，抑且採證認事違反證據法則；尤以廖雙相之尿液
雖經檢驗出嗎啡陽性反應，但採尿時間係民國九十七年十月二十
九日，如何憑為其所稱在同年八月四日，向上訴人購買海洛因之
供述佐證？原判決所為之證據證明力判斷，難謂適法。(四)、上訴
人縱然被搜出大量海洛因，無非因自己長期施用毒品而備用，原
審在無其他憑證情況下，純依臆測，逕行推認上訴人以一百二十
萬元之代價，為出售牟利而販入該毒品，顯然違背證據法則，並
嫌理由欠備。(五)、上訴人既供明該毒品係女友賴苡莘之父親賴俊
桔所無償提供，第一審雖傳喚其人查證，卻未詳查賴俊桔有何前
科？因犯何罪而被判刑、執行？其遭查獲之海洛因純度是否和上
訴人被查扣者相同？原審未予糾正、續查，逕行判決，自亦有證
據調查職責未盡之違失云云。惟查：(一)、現階段之司法實務運作
，檢察官多能守法，不致非法取供，偵訊之中，出於任意性陳述
，尚無疑慮，刑事訴訟法第一百五十九條之一第二項乃規定，被
告以外之人在偵查中所為之陳述，原則上具有證據能力，祇於顯
有不可信之情況，例外否定其證據適格。故如主張具有該例外情
況存在，應為必要之釋明，無許空言抗辯；從而，竟祇空言抗辯
，或無何抗辯，當回歸原則，肯認此審判外之陳述具有證據能力
。至於該項證言，在偵查中若未經被告或其辯護人予以反對詰問
、覈實，倘在審判中踐行交互詰問程序，即足實質保障被告之訴
訟防禦權，不生違法問題，觀諸司法院釋字第五八二及五九二號
解釋意旨當明。原判決理由壹－二內，既指明呂學愷、廖雙相與
呂郁宣在偵查中，均具結而為供證，上訴人及其辯護人皆「未提
及有何顯不可信之情況」，乃認定悉屬適格之證據；按諸呂學愷
、呂郁宣均在第一審審理中到庭接受交互詰問，廖雙相則因腦中
風，無法到場，上訴人與其辯護人就上揭證言咸謂「無意見」，
並稱已無何證據請求調查，有各該審判筆錄和警局查報書可稽，
核無上訴意旨所指違法情形存在。(二)、通訊監察譯文，乃通訊監
察所得錄音資料之文字紀錄，固應以同一性為必要，倘被告或訴
訟相關諸人對於其內容之真實無何爭議，法院於審判期日並踐行
提示譯文供為辨認或告以要旨，且使有表示意見及辯論之機會，
當認屬於合法調查之證據。至於實施該項通訊監察所據之通訊監
察書，既然存在於卷內，被告之辯護人並已閱卷，得悉而不爭執
其適法性，自毋庸在判決內詳加說明此情。原判決理由壹－三及
四內，即載有上訴人和其辯護人就系爭「通訊監察譯文之真實性
並不爭執」，於審理中提示、且告以要旨而行調查；其餘經引用
之非供述證據，亦踐行相同調查程序，訴訟相關人員俱「未表示
無證據能力」，爰認定皆係適格之證據。上訴意旨竟指其無說明
，核非確實依據卷內訴訟資料而為指摘。(三)、證據之取捨、證明
力之判斷及事實之認定，俱屬事實審法院自由裁量判斷之職權，
此項職權之行使，倘不違背客觀存在之經驗法則或論理法則，即
無違法可指，觀諸刑事訴訟法第一百五十五條第一項規定甚明。
而供述證據雖彼此稍異或先後不一，審理事實之法院仍可斟酌調
查所得之各項證據，本於經驗法則、論理法則，作合理之比較，
定其取捨，採用相同基本事實之陳述，非謂其中一有不符，即應
全部不可採信。又所謂應於審判期日調查之證據，係指與待證事
實具有重要關係，在客觀上認有調查之必要性，且有調查之可能
性，為認定事實、適用法律之基礎者而言。若事實已臻明確，或
調查途徑已窮，自毋庸為無益之調查，亦無未盡調查證據職責之
違法可言。原判決主要係依憑上訴人直承確實認識呂學愷，及雙
方有電話通聯，嗣並遭警搜獲大量毒品之部分自白，呂學愷、呂
郁宣、廖雙相一致供證上訴人販售二十萬元海洛因給伊等之基本
社會事實證言；顯示販售毒品給呂學愷等人後，雙方再行通聯，
呂學愷要求另外看貨（以「另外那種產品」為暗語）之電話通訊
監察譯文（含通訊監察書）；扣案之海洛因（含鑑驗認其合計淨
重三四五．四三公克，純度百分之六十九．九八，純質淨重二四
一．七三公克之鑑定書）；足供販毒秤量用之電子磅秤一台；足
供販毒聯繫用之行動電話機具一支；查獲毒品現場照片；衡諸上
揭諸證人和上訴人無何仇怨，應不致誣陷；呂學愷係因在上訴人
之妹住處打麻將而認識上訴人，呂學愷證稱上揭毒品交易地點，
恰在上訴人之妹住處附近，自符事理；系爭通訊監察譯文所示對
話內容，多所隱諱，要與一般毒品交易常情無異；廖雙相一次購
取價值不貲之海洛因，分次、少量施用，尿中經鑑驗出嗎啡陽性
反應，足以佐證其言不虛；查扣之毒品數量甚大，純度不低，顯
非祇供己用；上訴人在偵查中直言係以一百二十萬之巨款成交此
海洛因塊，自係為謀利而販入等情況證據資料，乃認定上訴人確
有如原判決事實欄所載之犯行，因而撤銷第一審關於被訴販賣第
一級毒品給廖雙相、呂郁宣諭知無罪部分之不當判決，改判論處
上訴人以販賣第一級毒品罪刑（依刑法第五十九條規定減輕其刑
，處有期徒刑二十年），另維持第一審關於販入海洛因，論處上
訴人以販賣第一級毒品罪刑（依刑法第五十九條規定減輕其刑，
處有期徒刑十七年；尚犯其他多罪，經判刑確定）之判決，駁回
上訴人就此部分之第二審上訴。對於上訴人僅有上揭部分自白，
而矢口否認犯販賣第一級毒品重罪名，所為與呂學愷通聯，純聊
麻將之事，不認識廖雙相、呂郁宣，亦不曾販賣毒品給此二人，
遭查獲之海洛因，係賴俊桔無償支付，不得因賴苡莘不知此情，
即認不實云云之辯解，如何係飾卸之詞，不足採信，亦據卷內訴
訟資料逐一指駁、說明，復指出毒品交易，罪重查嚴，既不可公
然行之，且常隨各種主、客觀因素，調整價格，以量差、價差（
或品質、純度差）獲取利益，非至親關係，當無甘冒重險行事之
理，自足認出於營利意圖。所為之事實認定及得心證理由，俱有
上揭證據資料存卷可稽，既綜合各項直接、間接證據而為判斷，
自形式上觀察，並未違背客觀存在之經驗法則、論理法則，事證
且已臻明確。上訴意旨置原判決已明白論斷之事項於不顧，就屬
原審採證認事職權之適法行使，任憑主觀、妄指為違法，且對於
同一證據或為不同評價，或猶為單純事實爭議，不能認為適法之
第三審上訴理由。依上說明，應認其上訴為違背法律上之程式，
予以駁回。
據上論結，應依刑事訴訟法第三百九十五條前段，判決如主文。
中    華    民    國  一○○  年    四    月  二十一  日
                      最高法院刑事第八庭
                          審判長法官  花  滿  堂  
                                法官  黃  正  興  
                                法官  洪  昌  宏  
                                法官  徐  昌  錦  
                                法官  王  聰  明  
本件正本證明與原本無異
                                      書  記  官  
中    華    民    國  一○○  年    四    月  二十五  日
                                                       s